臺灣板橋地方法院交通事件裁定　　　　100年度交聲字第732號
原處分機關　交通部公路總局臺北區監理所
異　議　人
即受處分人　曾美娥
上列異議人即受處分人因違反道路交通管理處罰條例事件，對於
交通部公路總局臺北區監理所於民國100 年3 月9 日所為之處分
（原處分案號：北監自裁字第裁40-C00000000號），聲明異議，
本院裁定如下：
    主  文
原處分撤銷。
曾美娥不罰。
    理  由
一、原處分意旨略以：異議人即受處分人曾美娥（下稱異議人）
    駕駛車牌號碼K7－4712號自用小客車，於民國100 年1 月2
    日14時26分許，行經新北市○○區○○路與忠孝街口處，因
    有「行經有燈光號誌管制之交岔路口闖紅燈者（中華路左轉
    忠孝街）」之交通違規，經新北市政府警察局樹林分局交通
    分隊警員（下稱原舉發機關）當場攔停製單舉發。嗣異議人
    於舉發通知單上所載應到案日期前向交通部公路總局臺北區
    監理所提出陳述，經原舉發機關函請原舉發單位調查結果，
    仍認異議人駕駛上開自用小客車有前揭違規事實，遂於100
    年3 月9 日以北監自裁字第裁40-C00000000號裁決書，依道
    路交通管理處罰條例第53條第1 項、第63條第1 項第3 款（
    原處分漏載第3 款）之規定，裁處其罰鍰新臺幣（下同）
    2,700 元，並記違規點數3 點等語。
二、異議意旨略以：伊當時行駛至中華路與忠孝街口處，欲左轉
    忠孝街時，於中華路方向號誌為綠燈時進入路口，因禮讓對
    向來車，嗣來車通過後始為左轉，且伊轉進忠孝街後，忠孝
    街上之車輛均仍停等紅燈而尚未開始行進。又舉發警員距離
    違規地點約200 公尺以外，因距離過遠而發生誤判，並非全
    無可能。故對原處分不服，爰聲明異議等語。
三、按法院受理有關交通事件，準用刑事訴訟法之規定。犯罪事
    實應依證據認定之，無證據不得認定犯罪事實。不能證明被
    告犯罪或其行為不罰者，應諭知無罪之判決。道路交通管理
    處罰條例第89條前段、刑事訴訟法第154 條第2 項、第301
    條第1 項分別定有明文。次按認定不利於被告之事實，須依
    積極證據，苟積極證據不足為不利於被告事實之認定時，即
    應為有利於被告之認定，更不必有何有利之證據。而認定犯
    罪事實所憑證據，雖不以直接證據為限，間接證據亦包括在
    內，然無論直接或間接證據，其為訴訟上之證明，須於通常
    一般之人均不致有所懷疑，而得確信其為真實之程度者，始
    得據為有罪之認定，若其關於被告是否犯罪之證明未能達此
    程度，而有合理性懷疑之存在，致無從形成有罪之確信，根
    據「罪證有疑，利於被告」之證據法則，即不得遽為不利被
    告之認定（最高法院30年上字第816 號、76年台上字第4986
    號判例意旨參照）。
四、經查：
  (一)按汽車行駛至交岔路口，其行進、轉彎，應遵守燈光號誌之
    指揮，道路交通安全規則第102 條第1 項第1 款前段定有明
    文；又車輛面對圓形紅燈表示禁止通行，不得超越停止線或
    進入路口，道路交通標誌標線號誌設置規則第206 條第5 款
    亦有明文。是以道路交通管理處罰條例第53條第1 項所規定
    「汽車駕駛人，行經有燈光號誌管制之交岔路口闖紅燈」之
    違規行為，自係指在交岔路口面對紅燈時，仍「超越停止線
    進入路口」之行為而言，若駕駛人係在其行進方向之號誌變
    換為紅燈前，即已超越停止線進入路口，嗣其雖於該號誌轉
    換為紅燈時，方駛出交岔路口，此仍與「行經有燈光號誌管
    制之交岔路口闖紅燈」之構成要件不盡相符，自不能逕以「
    闖紅燈」之違規罰責相繩，合先敘明。
  (二)就本件交通違規案件舉發之經過，依證人即新北市政府警察
    局樹林分局交通分隊警員林敬皓於本院調查時具結證稱：「
    當時我們在執行忠孝街跟國凱街取締交通違規的勤務，另外
    一名同事正在進行告發的動作，我發現忠孝街的燈號是綠燈
    ，看到異議人的車子往三峽方向左轉進忠孝街，因為忠孝街
    行車管制號誌是綠燈，所以中華路上的行車管制號誌是紅燈
    ，我當時因此研判異議人的車子是紅燈左轉，我等到異議人
    行車到我們稽查點的位置時候我把異議人攔查下來，進行舉
    發動作。我發現異議人車輛位置是動態行進中，正在左轉，
    我看到忠孝街的號誌已經是綠燈、路口沒有車、下一秒異議
    人車子才出現在路口左轉進忠孝街，但我沒有看到忠孝街的
    號誌燈由紅燈轉綠燈的過程，我看到時已經轉變為綠燈了。
    當時異議人駕車的行車速度不快。異議人左轉的速度約時速
    在20公里左右。轉彎過來之後車速大概30到40公里左右。當
    天執行勤務的時間是下午1 點到3 點，庭呈勤務表1 紙。當
    時路況還好，車流順暢，天氣有點忘記了，視線良好，忠孝
    街上的車子不多，我看到異議人車子開到我稽查點的時候，
    中間都沒有車輛，只有異議人的車子。我把異議人攔下之後
    ，異議人告訴我說她是等對向的車子直行之後才左轉，中華
    路的號誌是綠燈。當時我看到忠孝街上的號誌是綠燈，所以
    我認為異議人是紅燈左轉。忠孝街口號誌時相約98到99秒的
    紅燈，中華路上的綠燈秒數我忘記了。當天舉發的情形有錄
    影，但是是錄影忠孝街口及國凱街口，不是拍到異議人行車
    動向的角度，當天異議人確實有問我是否有錄影，我有說可
    以調閱里長的監視錄影帶，後來異議人離開後，我有前往里
    長處調閱錄影帶，發現一支故障，另一支的角度有作調整並
    沒有拍到異議人的違規情形。」等語（見本院卷第44至47頁
    ）。惟稽之證人所呈現場道路交通設施示意圖1 紙及舉發現
    場照片15幀（見本院卷第27至42頁），可知證人於舉發當時
    稽查點之位置，距離忠孝街與中華路交岔路口之號誌燈約
    210 公尺；又該路口於中華路上所繪設之停止線，其位置距
    離忠孝街之交岔路口逾6 公尺（見本院卷第27、31至33頁）
    。是就證人林敬皓所處相對位置觀之，其是否能確實察見行
    駛於中華路之車輛究於該交岔路口號誌燈已轉為紅燈之際仍
    駛越停止線，或係於轉換為紅燈之前即已超越停止線之情形
    ，已非無疑。又證人林敬皓於調查時證稱：伊舉發當時並未
    看見忠孝街之直行方向號誌燈由紅燈轉換為綠燈之狀況，僅
    目睹異議人於該號誌燈為綠燈時由中華路左轉駛往忠孝街，
    故依一般情形認定異議人係紅燈左轉等語。然就證人林敬皓
    上開證述情節，尚無從判斷異議人究係於該交岔路口之號誌
    燈甫轉為紅燈即為左轉，或轉為紅燈已有相當時間後始為左
    轉。是以，異議人是否於中華路直行方向號誌為綠燈時，即
    已通過停止線，並於路口停等準備左轉，亦無從確定，自不
    能排除異議人所辯其於中華路方向號誌為綠燈時，已超越中
    華路之停止線進入路口，因禮讓對向來車通行後始為左轉之
    情節之可能性。揆諸前揭說明，異議人之左轉行為仍與「闖
    紅燈」之行為未盡相符，不能逕以「闖紅燈」之違規罰責相
    繩。從而，本件查無其他積極證據足以證明異議人確有「行
    經有燈光號誌管制之交岔路口闖紅燈者」之交通違規行為，
    異議人是否有原處分機關所認定之違規情形，仍有合理懷疑
    之處。
五、綜上所述，依現存證據既不足以使本院形成異議人有前揭違
    規事實之確信，則異議人違規事實要屬無法證明，自應為有
    利於異議人之認定。從而，本件異議為有理由，應由本院將
    原處分撤銷，改諭知異議人不罰，以昭審慎。
據上論斷，應依道路交通管理處罰條例第87條第2 項，道路交通
事件處理辦法第19條，裁定如主文。
中    華    民    國   100    年    12    月    22    日
                  刑事第十九庭  法  官  陳海寧
以上正本證明與原本無異。
如不服本裁定應於送達後5 日內向本院提出抗告狀。
                                書記官  馮得弟
中    華    民    國   100    年    12    月    22    日